臺北高等行政法院判決
　　　　　　　　　　　　　　　　　　 95年度簡字第00901號
原　　　告　甲○○
被　　　告　臺北縣政府
代　表　人　乙○○（縣長）
上列當事人間因漁業法事件，原告不服行政院農業委員會中華民
國95年10月4日農訴字第0950145301號訴願決定，提起行政訴訟
。本院判決如下：
　　主  文
原告之訴駁回。
訴訟費用由原告負擔。
　　事實及理由
一、原告主張：
    (一)原告95年6月18日上午前往臺北縣烏來鄉孝義村桶后溪阿
      玉水壩下游約150公尺處，為被告所屬警察局新店分局查
      獲以釣具釣野生溪魚，後處分書告知烏來鄉公所沿途重要
      道路、出入口、橋樑等明顯處設置告示牌，然原告再沿路
      線重走一遍，始終未發現有任何警告之標示，僅在孝義社
      區入口有一看板，其樣式及顏色就如一般建築工地告知動
      工及完工告示一般，另字體甚小，且立於路邊，一般人開
      車經過，基於道路安全之理由，應該都不可能仔細看其內
      容。
    (二)原告為富有環保意識之人，釣魚從不帶魚網或冰箱（警察
      筆錄有特別註明），釣上一條即放，臨走前也會把垃圾一
      併帶走，卻仍遭被告處分違反漁業法，實難令原告甘服，
      請撤銷原處分及訴願決定云云。
    (三)提出本件訴願決定書等件影本為證。
    聲明：訴願決定及原處分均撤銷。
          訴訟費用由被告負擔。
二、被告辯稱：
    (一)臺北縣烏來鄉「桶后溪護漁區段」係經被告於92年12月01
      日北府農畜字第09206804331號公告在案，自92年10月1日
      起全面嚴禁以任何方式採捕水產動植物（含垂釣、撈魚、
      撈蝦、手拋網、網漁、徒手捕捉、射魚等），並已於該區
      段標示告示牌，且被告亦於案發前業將相關資訊置於「臺
      北縣政府資訊服務站」網站之「農業局」首頁「生活休閒
      」－「自然保育」－「臺北縣境內封溪護漁溪區段暨禁止
      事項」內容中，以供社會大眾上網瀏覽、查閱。
    (二)原告訴稱其為富有環保意識之人，釣魚從不帶魚網或冰箱
      ，釣上一條即放，臨走前也會把垃圾一併帶走，此與本件
      無關，惟其垂釣行為確已違反前述公告禁制，另原告亦稱
      在孝義社區入口有一看板，即禁釣告示牌公告，足見被告
      已善盡告知義務等語。
    (三)提出臺北縣政府警察局新店分局95年07月04日北縣警店刑
      字第0950029210號函、本件原處分及訴願決定書書、原告
      訴願書及被告92年12月01日北府農畜字第09206804331號
      公告等件影本為證。
    聲明：駁回原告之訴。
          訴訟費用由原告負擔。
三、按「主管機關為資源管理及漁業結構調整，得以公告規定下
    列事項：四、漁區、漁期之限制或禁止。」；「有下列情事
    之一者，處新臺幣3 萬元以上15萬元以下罰鍰：五、違反第
    44條第4 款至第9 款規定之1 者。」，漁業第44條第4 款及
    第65條第5 款各定有明文。又被告依據漁業法第44條第4款
    規定，於92年12月01日北府農畜字第09206804331 號公告略
    以，臺北縣烏來鄉南勢溪、桶后溪區段實施禁漁( 封溪)保
    育措施，禁止以任何方式採補水產動物（含垂釣、撈蝦、徒
    手捕捉），以確保河川魚類資源復育及永續利用。禁漁（封
    溪）範圍：南勢溪：一、自烏來鄉桂山發電廠堰堤壩至台電
    信賢哪哮壩止。二、自斯其野溪至大羅蘭溪與馬岸溪交會口
    止。桶后溪：自桶后溪匯流南勢溪處至孝義攔沙壩止。禁止
    漁獵期限自92年10月1 日起全面嚴禁以任何方式採捕水產動
    植物（含垂釣、撈魚、撈蝦、手拋網、網漁、徒手捕捉、射
    魚等）。違反公告事項者，依漁業法第65條第5 款規定，處
    新臺幣3 萬元以上15萬元以下罰鍰。前項禁制期限及範圍得
    視實際需要或保育成效，予以適度開放或解除。」，該公告
    核與相關法規，並無不合。
四、本件原告於95年6月18日上午9時許，在臺北縣烏來鄉區封溪護漁保護措施禁漁區內（烏來鄉孝義村桶后溪阿玉
    水壩下游約150公尺處）以釣具採捕一般類野生溪魚，為被
    告所屬警察局新店分局孝義派出所當場查獲。被告以其違反
    依漁業法第44條第4款所為之92年12月01日北府農畜字第
    09206804331號公告之規定，依同法第65條第5款規定，於95
    年7月20日北府農林字第0950514741號函裁處原告新臺幣（
    下同）3萬元罰鍰。原告不服，提起訴願，亦遭駁回等情，
    為兩造所不爭，且有上開各該函文、原處分及訴願決定書等
    件影本附原處分及訴願機關卷可稽。
五、原告主張其僅在孝義社區入口有一看板，惟其字體甚小，無
    法仔細看其內容，故請撤銷訴願決定及原處分云云，惟其主
    張為被告所否認。被告則稱原告既稱在孝義社區入口有一看
    板，即禁釣告示牌公告，足見被告已善盡告知義務等語，資
    為爭議。
六、經查，有關實施禁漁( 封溪) 保育措施之地區，被告及烏來
    鄉公所於沿途重要道路、出入口、橋樑等明顯處均設有公告
    或告示牌；且被告前已將相關資訊置於「臺北縣政府資訊服
    務站」網站之「農業局」首頁「生活休閒」－「自然保育」
    －「臺北縣境內封溪護漁溪區段暨禁止事項」內容中，以供
    社會大眾上網瀏覽、查閱，有該等網站資料附本院卷可稽，
    應認已盡告知之義務。且本件有關臺北縣境內封溪護漁溪區
    段暨禁止之事項，原告有注意義務、有注意能力，卻疏未注
    意，以致未認識其已實現行政裁罰之構成要件，仍屬行政裁
    罰之過失行為，而不能免其責任。準此，原告主張孝義社區
    入口有一看板，惟其字體甚小，無法仔細看其內容云云，亦
    不足以作為免罰之論據。
七、從而，被告以原告違反依漁業法第44條第4款所為之92年12
    月01日北府農畜字第09206804331號公告之規定，依同法第
    65條第5款，處以3萬元罰鍰，於法並無違誤。訴願決定遞予
    維持，亦無不合。原告徒執前詞，訴請撤銷，為無理由，應
    予駁回。
據上論結，本件原告之訴為無理由，依行政訴訟法第236 條、第
233 條第1 項、第98條第3 項前段，判決如主文。
中　　華　　民　　國　　96　　年　 　1　　月　 31  　 日
                  　　　　 第五庭　法　官  蕭忠仁
上為正本係照原本作成。
本件以訴訟事件所涉及之法律見解具有原則性者為限，始得於本
判決送達後20日內向本院提出上訴狀並表明上訴理由，如已於本
判決宣示後送達前提起上訴者，應於判決送達後20日內補具上訴
理由（均按他造人數附繕本），且經最高行政法院許可後方得上
訴。
中　　華　　民　　國　　96　　年　 　1　　月　 31  　 日
 　　  　　　　　　　   　　　     書記官  蕭純純
